【裁判字號】    92,抗,885
【裁判日期】    921202
【裁判案由】    逕行搜索
【裁判全文】
臺灣高等法院臺中分院刑事裁定                      九十二年度抗字第八八五號
    抗  告  人  臺中縣警察局大甲分局分局長  洪文露
    被      告  甲○○
右列抗告人因逕行搜索案件，不服臺灣台中地方法院中華民國九十二年十月八日裁定
（九十二年度急搜字第四○號）提起抗告，本院裁定如左：
      主  文
抗告駁回。
      理  由
一、本件原裁定意旨略以：
（一）按刑事訴訟法第一百三十一條第一項規定：「有左列情形之一者，檢察官、檢
      察事務官、司法警察官或司法警察，雖無搜索票，得逕行搜索住宅或其他處所
      ：一、因逮捕被告、犯罪嫌疑人或執行拘提、羈押，有事實足認被告或犯罪嫌
      疑人確實在內者。二、因追躡現行犯或逮捕脫逃人，有事實足認現行犯或脫逃
      人確實在內者。三、有明顯事實足信為有人在內犯罪而情形急迫者」，是司法
      警察官或司法警察於依據本條項執行逕行搜索時，自應符合上開法定要件。又
      依本條項之修正立法意旨：「對於緊急搜索權，應於確有必要之急迫情形下，
      且有事實足認犯罪嫌疑人或被告確實在其內，始得為之，以避免濫用緊急搜索
      權進行不必要之廣泛式、地毯式及與所欲保全法益顯不相當之搜索」，法院於
      依據同法條第三項審查逕行搜索是否應予准許時，自應就偵查機關或偵查輔助
      機關發動搜索時，是否符合必要性、急迫性及比例原則等項，一併加以審酌。
（二）經查，本件員警係於民國九十二年十月一日二十一時三十分許，循線前往臺中
      縣大甲鎮○○路○段八四八號「美佳樂釣蝦場內」，查緝有無賭博及違反電子
      遊戲場業管理條例案件之情形，此參臺中縣警察局大甲分局刑事案件報告書及
      該分局員警所作之職務報告書自明，是本件員警於發動逕行搜索之初，並非以
      逮捕被告、犯罪嫌疑人（於此情形中，應係先知有犯罪之發生，後為使被告或
      犯罪嫌疑人到案，而執行逕行搜索）或執行拘提、羈押為目的，亦非為追躡現
      行犯或逮捕脫逃人，渠等之執行逕行搜索，顯非以前揭刑事訴訟法第一百三十
      一條第一項第一款或第二款之規定為依據。再查，犯刑法第二百六十六條第一
      項前段之賭博罪，僅得處一千元以下之罰金，違反電子遊戲場業管理條例第二
      十二條之規定，亦不過得處一年以下有期徒刑、拘役或科或併科新臺幣五十萬
      元以上二百五十萬元以下之罰金，均屬不得上訴於第三審法院之輕微之罪，而
      依：(1)本件搜索之處所為釣蝦場內，一般釣蝦場多於夜間營業，屬公眾得出入
      之場所，並非隱密之空間，則本件員警於發動搜索之前，原有充裕之時間詳為
      觀察，以判斷是否有賭博罪之發生及賭客於其內；(2)本件搜索之結果，實際上
      並未查獲賭客；(3)本件經扣押之物品，實際上除以流動攤販之方式經營者外，
      一經設置，亦非隨時有受搬動、遷移之可能性，則從全般卷證資料觀之，本件
      員警之執行逕行搜索，縱欲引刑事訴訟法第一百三十一條第一項第三款為依據
      ，亦因：(1)無明顯事實足信為有賭博罪正在發生、(2)本件執行欠缺急迫性之要
      件且與欲保全之法益欠缺相稱性，亦難認為合於該條項款所規定之要件。本件
      員警執行之逕行搜索不應准許，應予撤銷。爰依刑事訴訟法第一百三十一條第
      三項裁定撤銷緊急搜索等語。
二、抗告意旨略以：
（一）按刑事訴訟法第一百三十一條規定：「有左列情形之一者，檢察官、檢察事務
      官、司法警察官或司法警察，雖無搜索票，得逕行搜索住宅或其他處所：一、
      因逮捕被告、犯罪嫌疑人或執行拘提、羈押，有事實足認被告或犯罪嫌疑人確
      實在內者。二、因追躡現行犯或逮捕脫逃人，有事實足認現行犯或脫逃人確實
      在內者。三、有明顯事實足信為有人在內犯罪而情形急迫者」，本分局員警於
      九十二年十月一日二十一時三十分許，循線前往台中縣大甲鎮○○路○段八四
      八號「美佳樂釣蝦場」內，臨檢時當場查獲該營業廳蝦池場旁及走廊上，公然
      陳列擺設主管機關公告查禁之賭博性電動玩具三台。
（二）復於該營業廳小房間內，發現另擺設二台舊冰箱及一衣櫃，背面均挖空，內另
      擺設三台電玩，經本分局員警於臨檢時，已於該址當場查獲主管機關公告查禁
      之賭博性電動玩具三台，被搜索人顯涉嫌賭博及違反電子遊戲場業管理條例，
      但該小房間係屬私人處所，礙於法令規定，必須於現場實施搜索，如未立即查
      扣恐有被湮滅證據之虞。
（三）經查該址之前已被本分局查獲兩次公然陳列擺設主感機關公告查禁之賭博性電
      動玩具，均擺設於蝦池場旁及走廊上，本次查緝過程中，發現負責人已改變擺
      設方式，將賭博性電動玩具放置於小房間挖空之舊冰箱及衣櫃內，進而於私人
      處所擺設營利，規避警方查緝，遂認為有實施逕行搜索之必要性。
    綜上所述，原裁定顯有違誤，請依法撤銷云云。
三、經查：
（一）本件員警於發動逕行搜索之初，並非以逮捕被告、犯罪嫌疑人或執行拘提、羈
      押為目的，亦非為追躡現行犯或逮捕脫逃人，渠等之執行逕行搜索，已與刑事
      訴訟法第一百三十一條第一項第一款或第二款規定之要件不合。再者，本件又
      無明顯事實足信為有賭博罪正在發生，是本件執行欠缺急迫性之要件且與欲保
      全之法益欠缺相稱性，亦難認為合於刑事訴訟法第一百三十一條第一項第三款
      所規定之要件等情，業經原裁定於理由中詳加敘明，經核並無違誤。
（二）又查刑事訴訟法第一百三十一條第二項固規定：「檢察官於偵查中確有相當理
      由認為情況急迫，非迅速搜索，二十四小時內證據有偽造、變造、湮滅或隱匿
      之虞者，得逕行搜索，或指揮檢察事務官、司法警察官或司法警察執行搜索，
      並層報檢察長」，惟該項規定係指檢察官始得逕行搜索，至於檢察事務官、司
      法警察官或司法警察執行搜索，則需經由檢察官之指揮始得為之。本件依陳報
      機關即台中縣警察局大甲分局扣押筆錄載明其執行之依據係依刑事訴訟法第一
      百三十一條第一項之規定執行逕行搜索，並非依檢察官之指揮執行而為。則本
      件員警既非經由檢察官之指揮而執行搜索，抗告人抗告意旨稱為免證據有被湮
      滅之虞而認有其必要性而實施逕行搜索云云，亦非有理由，其搜索程序自難認
      為合法。
四、綜上所述，本件原裁定認本件員警以逕行搜索之名進入「美佳樂釣蝦場」搜索，
    其逕行搜索於法不合，應予撤銷，依法並無不合，抗告人提起抗告，猶執陳詞指
    摘原裁定為不當，其抗告無理由，應予駁回。
五、據上論斷，應依刑事訴訟法第四百十二條，裁定如主文。
中      華      民      國    九十二  年    十二      月      二        日
                                  臺灣高等法院臺中分院刑事第三庭
                                        審判長法  官  陳  朱  貴
                                              法  官  廖  柏  基
                                              法  官  劉  連  星
右正本證明與原本無異。
不得再抗告。
                                              書記官  李  妍  嬅
中      華      民      國      九十二   年     十二      月     二     日
                                              Ｉ


司法院資訊處製作；財團法人民間司法改革基金會備份。
